【裁判字號】    97,交聲,141
【裁判日期】    970731
【裁判案由】    聲明異議
【裁判全文】
臺灣屏東地方法院交通事件裁定         97年度交聲字第141號
原處分機關  交通部公路總局高雄區監理所屏東監理站
異  議  人  乙○○
上列受處分人因違反道路交通管理處罰條例案件，對於交通部公
路總局高雄區監理所屏東監理站民國97年4 月23日所為屏監違字
第裁82-V00000000號裁決（原舉發通知單號碼：屏警交字第V000
00000號）聲明異議，本院裁定如下：
    主  文
異議駁回。
    理  由
一、異議意旨略以：異議人乙○○於民國97年3 月4 日下午5 時
    20分許，駕駛其所有之車牌號碼S8-5970 號自用小客車行經
    屏110 線新光路段時，為屏東縣警察局內埔分局佳佐派出所
    警員以駕車行經有燈光號誌之交岔路口闖紅燈為由予以舉發
    ，旋經原處分機關於96年4 月23日以屏監違字第裁82-V0000
    0000號裁決，依道路交通管理處罰條例第53條第1 項、第65
    條（第1 項）第3 款規定，處以罰鍰新臺幣（下同）2,700
    元並記違規點數3 點之處分。惟當時異議人於通過停止線時
    仍為黃燈，卻遭在場警員當場攔檢並以闖紅燈為由予以舉發
    ，顯與事實不符，爰依法聲明異議，請求撤銷前開裁決云云
    。
二、按汽車駕駛人，行經有燈光號誌管制之交岔路口闖紅燈者，
    處新臺幣1,800 元以上5,400 元以下罰鍰，道路交通管理處
    罰條例第53條第1 項定有明文。又汽車駕駛人有道路交通管
    理處罰條例第53條之情形者，除依原條款處罰鍰外，並予記
    違規點數3 點，道路交通管理處罰條例第63條第1 項第3 款
    著有規定。
三、本件異議人乙○○於前揭時地駕駛其所有上開自用小客車行
    經上開路口時，經在場執勤之屏東縣警察局內埔分局警員認
    有汽車駕駛人行經有燈光號誌管制之交岔路口闖紅燈之違規
    情事而當場攔下，並以屏警交字第V00000000 號舉發違反道
    路交通管理事件舉發，旋經原處分機關交通部公路總局高雄
    區監理所屏東監理站依道路交通管理處罰條例第53條第1 項
    、第63條規定，於97年4 月23日作成上開裁決等情，除據異
    議人乙○○以書狀及於本院調查時到庭陳述在卷，並經證人
    即承辦警員甲○○到庭證述綦詳，復有舉發違反道路交通管
    理事件通知單、裁決書各1 紙在卷可參。異議意旨雖以異議
    人係在黃燈時通過路口，並無闖紅燈之違規情事為由聲明異
    議。惟查：
  (一)前揭時地異議人所駕自用小客車係在路口燈號轉入紅燈相當
    時間後，始進入路口並穿越之事實，除據證人即舉發本件交
    通違規事件之警員甲○○於本院97年6 月26日調查時到庭證
    稱：當時伊站在距離前揭路口約15公尺處空地之道路邊線上
    ，一直看著燈光號誌，當時確係看到異議人於持續紅燈狀況
    下闖越紅燈始示意攔停等語外，其舉發當時尚有另一同仁即
    警員謝松岡亦同時在場親見並隨同處理一節，亦為異議人乙
    ○○於本院調查時所自承。
  (二)衡情，姑不論證人甲○○乃依法執行勤務之警務人員，本身
    即受有行政懲處責任之監督，又其與異議人素不相識，遑論
    仇隙，主觀上不僅無構陷誣攀之動機，異議人於本院調查時
    亦自承先前不曾有違規而遭證人取締之紀錄，猶可排除證人
    因經常處理異議人違規事件而心存成見之可能；又以前揭道
    路交通違規事件，係警員甲○○在執行下午4 時至6 時間之
    巡邏及交通稽查勤務，當時除天候、路況良好，復為一般正
    常上班日，無特殊影響交通流量之活動，其間經證人甲○○
    舉發之違規件數猶僅3 件，客觀上亦欠缺因視線不良或勤務
    繁重而誤判之條件，況舉發時尚有同班值勤之警務人員在場
    隨同處理，苟見有誤，應無任令瑕疵延續並經原處分機關裁
    決而為異議人聲明異議，徒增困擾之理，是原裁決處分以異
    議人前揭時地駕駛機車行經上開路口時，有闖紅燈之違規情
    事，堪予認定。
  (三)又交通勤務警察或依法令執行交通稽查任務人員，舉發違反
    道路交通管理處罰條例所列之違規事實，經公路主管機關或
    警察機關所為之裁決處罰，本質上為行政處分，係公務員基
    於職務上權力，依法就特定之具體事件所為，並具有公法上
    效果之單方行政行為。根據公務員為公法上行為具有公信力
    之原則，該行政處分當可推定為真正，且其據以依法處分之
    事實認定，亦應可推定為正確無誤，故本此公信原則，立法
    者乃賦予行政機關違反道路交通事件統一裁罰基準及處理細
    則等相關規定，使交通勤務警察或依法令執行交通稽查任務
    人員得當機處分，以達成維護交通秩序及公共安全之行政目
    的。雖本件未有異議人闖紅燈違規照片佐證，然本件經舉發
    員警甲○○當場攔停取締舉發，且交通違規乃偶發於瞬間，
    難以期待所有違規情事均能拍照或錄影存證，並參以道路交
    通管理處罰條例之立法目的係「為加強道路交通管理，維護
    交通秩序，確保交通安全」（道路交通管理處罰條例第1條
    參照），除有不能或不宜之情形，允許警員值勤時就違規闖
    紅燈當場攔截製單舉發（道路交通管理處罰條例第7 條之2
    第1 項第1 款參照），是如認必有取得其他證據，始能對違
    規道路使用人攔停舉發，顯難達成上開立法目的，並與立法
    本意未符。闖紅燈之違規情事均發生於瞬息之間，除非恰有
    錄影設備或得拍攝快速移動畫面之照相設備，否則要求值勤
    警員或舉發機關需緊急錄影或拍照後以此為證，未免與執行
    勤務之實況相悖，自難以苛責執勤員警於此瞬間對焦拍照，
    而舉發員警本身即為證人，亦為證據方法之一種，其既已到
    庭具結證述，且依其所述情節，佐以現場客觀外在狀態綜合
    觀察，尚無矛盾或瑕疵之處，是其證言即有相當之證明力，
    不能以其未拍照存證，遽認異議人無違規之行為，併此敘明
    。
四、從而，異議人前揭時地行經路口既有闖紅燈之違規事實，原
    處分機關依道路交通管理處罰條例第53條第1 項、第63項第
    1 項規定，處異議人乙○○罰鍰2,700 元，並記違規點數3
    點之裁決處分，核無不當，異議意旨請求本院撤銷其處分，
    即無理由，應予駁回。
五、據上論斷，依道路交通案件處理辦法第19條，裁定如主文。
中    華    民    國    97    年    7     月    31    日
                    交通法庭    法  官  陳松檀
以上正本證明與原本無異。
如不服本裁定應於收受送達後五日內向本院提出抗告書狀敘述抗
告之理由抗告於臺灣高等法院高雄分院。
中    華    民    國    97    年    7     月    31    日
                                書記官  林祥玉


司法院資訊處製作；財團法人民間司法改革基金會備份。
